【裁判字號】    92,訴,397
【裁判日期】    920310
【裁判案由】    毒品危害防制條例
【裁判全文】
臺灣臺中地方法院刑事判決                          九十二年度訴字第三九七號
    公  訴  人  臺灣臺中地方法院檢察署檢察官
    被      告  甲○○
右列被告因違反毒品危害防制條例案件，經檢察官提起公訴（九十二年度毒偵字第九
五號），本院判決如左：
    主  文
甲○○連續施用第一級毒品，處有期徒刑柒月。
    事  實
一、甲○○前於民國八十七年間因施用毒品案件，經本院裁定送觀察、勒戒後，認有
    繼續施用毒品之傾向，復經本院裁定令入戒治處所施以強制戒治。嗣因其於戒治
    處所中戒治效果經評定合格，乃由本院於八十八年五月二十日以八十八年度毒聲
    字第二九五五號裁定停止戒治，所餘期間付保護管束，並於保護管束期滿後，由
    臺灣臺中地方法院檢察署檢察官於八十九年一月七日以八十九年度戒毒偵字第四
    七號為不起訴處分確定。詎其竟不知戒惕，因難忍腳傷之疼痛，又自前開不起訴
    之處分後五年內之九十一年八月初之某日起至同年月二十二日止，再度基於施用
    第一級毒品海洛因之概括犯意，以每二、三天即施用一次之頻率，在臺中市○○
    區○○路八九八號十五樓之二或臺中市○○路與民權路口等處，以將第一級毒品
    海洛因摻水放入針筒內注射施打之方式，連續施用第一級毒品海洛因多次。嗣於
    同年八月二十二日十七時三十分許，在臺中市○○路與民權路口處，因另犯搶奪
    等案件（業由本院於九十一年十二月五日以九十一年度訴字第二四七四號判決其
    搶奪罪部分，處有期徒刑八月，竊盜罪部分，處有期徒刑五月，應執行有期徒刑
    一年，現因上訴，由臺灣高等法院臺中分院審理中）為警查獲，經採集尿液送驗
    結果，係呈嗎啡陽性反應，而悉上情。由於甲○○係因施用毒品之故，而犯下前
    開搶奪、竊盜等案件，深覺毒品危害不淺，故主動供出其毒品來源者即黃永見之
    聯絡電話，並與黃永見電話聯繫佯稱要購買第一級毒品海洛因，相約在臺中市○
    ○路○○路口超商內交易毒品。嗣於同日二十三時許，黃永見依約前往約定地點
    準備交易時，旋為埋伏之員警當場查獲，並扣得黃永見所有本欲販賣予甲○○之
    第一級毒品海洛因一小包（毛重約一點一公克），警方因而破獲黃永見販賣第一
    級毒品海洛因之犯行（黃永見所涉販賣毒品部分，另由臺灣臺中地方法院檢察署
    檢察官以九十一年度偵字第一六五一三號偵辦中）。
二、案經臺中市警察局第一分局移送臺灣臺中地方法院檢察署檢察官偵查起訴。
    理  由
一、訊據被告甲○○對於有於右揭時、地再度連續施用第一級毒品海洛因多次之事實
    ，均坦承不諱，且查：
（一）其於九十一年八月二十二日在臺中市警察局第一分局所採集之尿液經送請台中
      市衛生局檢驗結果，係呈嗎啡陽性反應等情，亦有台中市衛生局煙毒尿液檢驗
      成績書一紙附卷可稽。按海洛因係嗎啡經化學合成之半人工合成品，藥性倍於
      嗎啡，其經吸食或施打進入人體，藉人體解毒系統之代謝作用而分解成藥（毒
      ）性較低之嗎啡，故於吸食或施打海洛因之煙毒嫌犯尿液中，可檢驗出嗎啡煙
      毒反應。參以目前施用毒品者以施用毒品海洛因最為常見，施用嗎啡者已甚少
      見，被告甲○○復自承係施用第一級毒品海洛因等語，有警訊及本院審判筆錄
      可考，則被告甲○○前開自白，核與事實相符，堪予信採。
（二）被告前於八十七年間因施用毒品案件，經本院裁定送觀察、勒戒後，認有繼續
      施用毒品之傾向，復經本院裁定令入戒治處所施以強制戒治。嗣因其於戒治處
      所中戒治效果經評定合格，乃由本院於八十八年五月二十日以八十八年度毒聲
      字第二九五五號裁定停止戒治，所餘期間付保護管束，並於保護管束期滿後，
      由臺灣臺中地方法院檢察署檢察官於八十九年一月七日以八十九年度戒毒偵字
      第四七號為不起訴處分確定等情，有臺灣臺中地方法院檢察署刑案資料查註紀
      錄表、受觀察勒戒人毒品及前科紀錄簡列表、全國施用毒品案件紀錄表、法務
      部全國檢察官線上查詢刑案人犯在監所最新資料報表、臺灣高等法院被告全國
      前案紀錄表、臺灣臺中地方法院檢察署檢察官八十九年度戒毒偵字第四七號不
      起訴處分書各一件在卷佐憑。可知被告本次再犯施用第一級毒品海洛因之犯行
      ，係於前開不起訴之處分後五年內所違犯至明。
（三）綜上，本件事證明確，被告右揭施用第一級毒品海洛因之犯行，洵堪認定。
二、按海洛因係毒品危害防制條例第二條第二項第一款所定之第一級毒品，不得非法
    施用。而被告前於八十七年間因違犯同條例第十條之罪，並經強制戒治期滿，而
    由檢察官於八十九年一月七日為不起訴處分確定，又已詳述如前。其於前開不起
    訴處分後五內內，再犯施用第一級毒品海洛因之犯行，核其所為，係犯毒品危害
    防制條例第十條第一項之施用第一級毒品罪。又
（一）被告持有第一級毒品海洛因後，進而施用，其持有之低度行為應為施用之高度
      行為所吸收，不另論以持有第一級毒品罪。
（二）被告先後多次施用第一級毒品海洛因，時間緊接，方法相同，觸犯構成要件相
      同之罪名，顯係基於概括犯意為之，應依連續犯規定論以一罪，並依法加重其
      刑。
（三）又按犯毒品危害防制條例第十條之罪，供出毒品來源，因而破獲者，得減輕其
      刑。同條例第十七條定有明文。在本件中，被告甲○○於九十一年八月二十二
      日十七時三十分許為警查獲後，主動提供毒品來源者即黃永見之電話，並以電
      話聯絡之，佯稱要購買第一級毒品海洛因，而相約在臺中市○○路與健行路口
      超商內交易毒品。嗣於同日二十三時許，另案被告黃永見依約前往約定地點準
      備與被告甲○○交易毒品時，即為埋伏之臺中市警察局第一分局員警朱國華等
      人當場查獲，並扣得黃永見所有本欲交付予被告甲○○之第一級毒品海洛因一
      小包（毛重約一點一公克），警方因而破獲黃永見販賣第一級毒品海洛因之犯
      行等情，業據被告甲○○於警訊時供承明確，核與證人朱國華於本院審理時結
      證之情節相符，並有黃永見因此而被查獲時之第一級毒品海洛因一小包（毛重
      約一點一公克）可資佐憑。另案被告黃永見雖矢口否認前往被查獲地點係為販
      賣第一級毒品海洛因予被告甲○○，被告甲○○於本院審理時亦翻異前詞，辯
      稱：因為知道黃永見被通緝，才向警方表示可以將黃永見約出來，當時是表示
      要向黃永見借錢，並非要買毒品云云。惟查：
  １、另案被告黃永見對於扣案之第一級毒品海洛因一小包係要交付予被告甲○○一
      節，先後於警訊及偵查中均坦認無訛，業經本院調取臺灣臺中地方法院檢察署
      九十一年度偵字第一六五一三號偵查案卷審閱屬實；而另案被告黃永見應被告
      甲○○之約，前往臺中市○○路與健行路超商處，進而被查獲時，亦確實為警
      查扣有第一級毒品海洛因一小包之事實，又如前述，據上，被告甲○○辯稱當
      時是表示要向黃永見借錢云云，顯係事後虛捏之詞，委不可採。
  ２、另查，被告甲○○自九十一年八月十五日起至同年月二十二日止，每日均以所
      使用之行動電話0000000000號與另案被告黃永見使用之行動電話0
      000000000號聯繫等情，則有臺灣臺中地方法院檢察署九十一年度偵
      字第一六五一三號卷附之臺灣大哥大股份有限公司雙向通聯資料查詢一份可資
      參佐。基此，被告甲○○前於警訊時所供承：「我平均每一天都會向黃永見買
      一次海洛因，前前後後約有十一、二次左右．．．」等語，即非無據。其嗣後
      於九十一年度偵字第一六五一三號偵查中改稱並不認識黃永見，且行動電話中
      會留有黃永見之電話，是因為被查獲當日即九十一年八月二十二日早上曾將手
      機借給姓名年籍不詳綽號「阿娟」之女子撥打給黃永見云云，及於本院審理時
      辯稱被查獲當日是第二次與黃永見見面，平常均未聯繫云云，核與前開通聯紀
      錄不符，均無足取。
  ３、證人朱國華於本院審理時復結證稱：「．．．被告到案後，被告就打電話約黃
      永見出來見面，他打電話給黃永見時，我有在旁邊，他跟黃永見說他要買毒品
      ，有講到價格、要買多少的量，至於交貨地點是黃永見指定的．．．」等語，
      有審判筆錄在卷可考，益徵被告前於警訊時所供陳：「我被警方查獲之後，深
      深感覺毒品害人不淺，所以自動向警方提出要求，請警察幫忙把販賣海洛因的
      人捉起來，所以就以我的行動電話先與毒販（即黃永見）取得聯繫，表示一如
      往常要向他買新台幣六千元的海洛因，結果他（即黃永見）同意，並約我在臺
      中市○○路與學士路口超商見面交易毒品，結果黃永見按照約定出現，警方就
      把他查獲。」等語，確與事實相符，堪予信採。
  ４、綜上，應認臺中市警察局第一分局員警於九十一年八月二十二日二十三時許，
      得以查獲另案被告黃永見販賣第一級毒品海洛因之犯行，係基於被告甲○○供
      出毒品來源者之消息始能破獲，要屬無疑。揆諸前揭規定，即應依法減輕被告
      甲○○之刑，並依刑法第七十一條第一項規定，先加後減之。
（四）爰審酌被告前於八十七年間因施用毒品案件，業經觀察、勒戒及強制戒治程序
      ，由臺灣臺中地方法院檢察署檢察官以八十九年度戒毒偵字第四七號為不起訴
      處分確定在案，竟仍不知戒惕，再犯本件施用第一級毒品海洛因罪，無視於毒
      品對於自身健康之戕害及國家對於杜絕毒品犯罪之禁令；又其係因難忍腳傷之
      疼痛，才再度施用第一級毒品海洛因，犯罪之動機、目的尚屬單純；本次施用
      第一級毒品海洛因之期間約半月餘，且每二、三天即施用一次，施用之次數非
      少；施用毒品雖係自戕行為，其犯罪手段平和，但因施用毒品之影響，已另行
      犯下搶奪、竊盜犯行，顯已造成他人之危害；其於警訊及本院審理時就右開犯
      行均能全部坦承，但對毒品來源者雖能主動供出，並助警破獲另案被告黃永見
      ，但嗣後又翻異否認，迴護另案被告黃永見；再考之施用毒品者均有相當程度
      之成癮性及心理依賴，其犯罪心態與一般刑事犯罪之本質並不相同，容應以「
      病人」之角度為考量，並側重適當之醫學治療及心理矯治為宜，被告本次所犯
      施用第一級毒品犯行，另經本院以九十二年度毒聲字第一九八號裁定令入戒治
      處所，施以強制戒治一年，核該強制戒治之性質，固屬保安處分之一種，然既
      與其所應受之刑罰，同係限制人身自由，揆諸比例原則，自應予適當量刑等一
      切情狀，量處如主文所示之刑，以示懲儆。
據上論斷，應依刑事訴訟法第二百九十九條第一項前段，毒品危害防制條例第十條第
一項、第二十三條第二項前段、第十七條，刑法第十一條前段、第五十六條，判決如
主文。
中      華      民      國      九十二      年      三      月    十    日
                                臺灣臺中地方法院刑事第二庭
                                    法  官  莊  嘉  蕙
右正本證明與原本無異。
如不服本判決，應於送達後十日內向本院提出上訴狀（須附繕本），上訴於臺灣高等
法院臺中分院。
                                    書記官
中      華      民      國      九十二      年      三      月    十    日
附錄論罪科刑法條
毒品危害防制條例第十條第一項
施用第一級毒品者，處六月以上五年以下有期徒刑。


司法院資訊處製作；財團法人民間司法改革基金會備份。
